【裁判字號】    98,簡上,309
【裁判日期】    980819
【裁判案由】    給付管理費
【裁判全文】
臺灣臺北地方法院民事判決             98年度簡上字第309號
上  訴  人  午○○
            卯○○
            丁○○
            戊○○
            甲○○
            己○○
            乙○○
            戌  ○
            申○○
            子○○
            巳○○
            辰○○
            庚○○
            癸○○
            丙○○
            酉○○○
            未○○
            寅○○
上  一  人
訴訟代理人  丑○○
共      同
訴訟代理人  楊曉邦律師
            方瓊英律師
複  代理人  李芝娟律師
被  上訴人  師大隱大樓管理委員會
法定代理人  辛○○
訴訟代理人  壬○○
上列當事人間請求給付管理費事件，上訴人對於中華民國97年10
月23日本院臺北簡易庭97年度北簡字第12360號第一審判決提起
上訴，本院於98年8月5日言詞辯論終結，判決如下：
    主      文
上訴駁回。
第二審訴訟費用由上訴人負擔。
    事實及理由
一、被上訴人起訴主張：上訴人均為被上訴人所管理坐落臺北市
    大安區○○街76號師大隱公寓大廈地下3樓（以下簡稱為B3
    ）建物獎勵停車位所有權人，屬被上訴人大廈之區分所有權
    人，有依區分所有權人會議決議按月繳納管理費之義務，依
    被上訴人大廈全體區分所有權人簽訂之師大隱管理規約第12
    條第1項：「為充裕共用部分在管理上必要之經費，區分所
    有權人應遵照區分所有權人會議議決之規定，向管理委員會
    繳交下列款項：1.公共基金。2.管理費。3.車位管理費」，
    且上開規約並未有因區分所有權人所有建物不同，而召開不
    同區分所有權人會議之規定，被上訴人於民國91年4月27日
    經「師大隱」公寓大廈區分所有權人會議之決議與授權，訂
    定B3獎勵停車位（以下簡稱系爭停車位）管理費收取標準原
    為每月每位新臺幣（下同）655元，後經酌減為每月每位500
    元，應於每月30日前繳納，嗣經上訴人一再表示管理費過高
    ，被上訴人遂於91年6月26日調降為每月450元，又於93年4
    月間調降為400元。詎附表編號1至8之上訴人自92年2月起、
    附表編號9至16之上訴人自96年1月起、附表編號17、18之上
    訴人自97年1月起拒絕繳納管理費，均積欠管理費逾2期以上
    ，屢經催討均遭拒付，爰依公寓大廈管理條例第21條規定提
    起本件訴訟。並聲明：（一）上訴人應給付被上訴人如附表
    所示之管理費，及附表編號1至16上訴人部分自96年11月20
    日起至清償日止，另附表編號17至18上訴人部分自97年4月
    21日起至清償日止，按週年利率10％計算之利息。（二）上
    訴人自97年7月31日起至喪失師大隱大樓區分所有權人身分
    之日止，最長至100年6月30日止，於每月30日給付被上訴人
    950元，及自次月1日起至清償日止，按週年利率10％計算之
    利息。
二、上訴人則以：
（一）上訴人未受合法通知參與91年4月27日第3次區分所有權人
      會議，該會議之開會時間、決議內容等均無從得知，會議
      之召集程序並不合法，上訴人無從依民法第56條規定於3
      個月內向法院聲請撤銷決議。又該會議出席戶數僅12位，
      與92年12月31日修正前公寓大廈管理條例第31條第1項第1
      款規定不符，依最高法院92年度臺上字第1174號判決關於
      公司股東會決議瑕疵之見解，必須先有符合成立要件之股
      東會決議存在，始有探究股東會決議是否有無效或得撤銷
      事由之必要，若會議出席人數未符合法定規定，該會議所
      為之相關決議根本不得為決議，亦即係屬於決議不成立之
      問題，依循同一法理之解釋，公寓大廈區分所有權人會議
      決議有未符法定出席人數規定之情形者，其應屬於決議不
      成立之違法問題。
（二）同一大樓之地下停車場，管理費之計算及收取方式理應採
      取同一計算標準，若有不同考量及計算方式，應說明其理
      由，否則即屬「無理由之差別待遇」，構成「衡平及比例
      原則」之違反，為「權利濫用行為」。師大隱大樓之B1及
      B2停車位管理費無論是平面車位或是機械車位自91年5月
      以來均為每車位每月500元，B3獎勵停車場管理費應改為
      950元，顯屬「無理由之差別待遇」及「衡平及比例原則
      」之違反，且上訴人僅有一個表決權，該議案以多數暴力
      通過，顯屬權利濫用行為，該會議決議違背民法第148條
      規定，並無拘束上訴人之效力。又系爭決議內容，並不符
      合公寓大廈管理條例第10條第2項規定有關「區分所有權
      人按其共有之應有部分比例分擔」之規定，依民法第71條
      、第56條第2項規定，該決議內容因違法而無效，上訴人
      無庸依系爭決議內容繳交管理費等語。
（三）上訴人於91年初向訴外人甲桂林開發建設公司（以下簡稱
      甲桂林公司）購買師大隱公寓大廈B3建物獎勵停車位時，
      曾預繳一筆共同準備金5000元，甲桂林公司於91年4月間
      移交被上訴人時，尚結餘12萬4601元，另上訴人每人曾於
      91年至92年間向被上訴人繳納1萬元至1萬3000元不等之管
      理費，以上金額應予扣除。又大安區○○段○○段3948建
      號係師大隱大樓之共用部分，惟上訴人僅為師大隱公寓大
      廈B3建物（建號為3947號）獎勵停車位所有權人，對於共
      用部分得使用之區域相當有限，故應以3947建號建物面積
      969.40㎡扣除大樓住戶約定專用部分之共用設施面積860.
      16㎡後，方屬應由B1、B2、B3停車位車主分擔費用之共用
      部分，以保全公司管理費用、清潔費比例所核算之管理費
      應為上訴人每人每月193元等語置辯。
三、原審為被上訴人勝訴之判決，上訴人不服，提起本件上訴，
    其於本院聲明：（一）原判決廢棄；（二）被上訴人在第一
    審之訴駁回。被上訴人於本院則聲明：上訴駁回。
四、經本院與兩造整理本件不爭執與爭執事項如下（見本院卷第
    138 頁背面至139頁背面、第164頁及背面）：
（一）不爭執事項：
  １、上訴人為坐落臺北市○○區○○段2小段659、664地號土
      地其上3947建號即門牌號碼臺北市○○區○○街76號師大
      隱大樓共同部分3948建號之地下3樓共有人，上訴人就394
      7建號建物應有部分合計為1分之1，就3948建號建物應有
      部分合計百分之1.54，上開地下三樓建物供停車使用，屬
      被上訴人大廈之區分所有權人。
  ２、師大隱大樓於91年3月9日召開第1次區分所有權人會議，
      決議獎勵停車位受住所規約拘束，並選任管理委員，於91
      年6月5日申請成立管理組織向主管機關臺北市政府報備。
  ３、師大隱大樓於91年3月23日召開91年度第2次區分所有權人
      會議，決議訂立管理費收費標準。
  ４、師大隱大樓於91年4月7日召開91年度第3次區分所有權人
      會議，決議B3獎勵停車位管理費收取標準為每個停車位每
      月管理費500元，應於每月30日前繳納。
  ５、被上訴人於91年6月26日召開第1屆第2次委員會議，決議
      將停車位管理費調降為每月450元。
  ６、被上訴人於92年12月27日召開第2屆第10次委員會議，決
      議將停車位管理費調降為每月400元。
  ７、師大隱大樓於97年7月12日召開97年度第2次區分所有權人
      會議，決議B3獎勵停車位管理費收取標準為每個停車位每
      月管理費950元。
  ８、被上訴人曾對上訴人申○○、子○○、巳○○、辰○○、
      庚○○、癸○○、丙○○、寅○○、酉○○○、未○○提
      起給付管理費之訴，經本院以93年度北簡字第32349號、
      94年度簡上字第465號判決被上訴人勝訴確定在案。
  ９、上訴人午○○、卯○○、丁○○、戊○○、甲○○、己○○、乙○○、戌○自92年2月起，上訴人申○○、子○○
      、巳○○、辰○○、庚○○、癸○○、丙○○、寅○○自
      96年1月起，上訴人酉○○○、未○○自97年1月起拒絕繳
      納管理費。
  １０、上訴人於91年初向甲桂林公司購買師大隱大樓B3建物獎勵
      停車位時，曾各繳納共同準備金5000元，經甲桂林公司於
      91年4月間移交予被上訴人時，尚結餘12萬4601元。
  、師大隱大樓於91年3月9日召開之第1次區分所有權人會議
      及於91年4月27日召開之91年度第3次區分所有權人會議所
      為之決議未經撤銷。
  、上訴人曾於91年至92年間向被上訴人繳納1萬元（平面停
      車位）及1萬3000元（機械停車位）不等之管理費，上訴
      人均匯入被上訴人所開設地下3樓車位所有權人專用之安
      泰商業銀行和平分行帳號00000000000000帳戶。
（二）爭執事項：師大隱大樓於91年3月9日、91年4月27日、97
      年7月12日召開之區分所有權人會議所為決議（本院卷第
      103頁、104頁、原審卷第239頁）是否無效或不成立而不
      得拘束上訴人。
五、得心證之理由：
（一）按共有物除契約另有訂定外，由共有人共同管理之；共有
      物之管理費，及其他擔負，除契約另有訂定外，應由各共
      有人，按其應有部分分擔之，民法第820條第1項、第822
      條第1項分別定有明文。故共有物之管理及其管理費或其
      他擔負，首應視共有人間有無另以契約訂定為據，此為私
      法自治之基本原則。而公寓大廈區分所有人或社區建物所
      有人，為公寓大廈或社區全體住戶團體之成員，管理、使
      用共有設施，自應尊重全體住戶之共同意見，則公寓大廈
      區分所有權人或社區建物所有權人就共用部分管理費用之
      負擔，依私法自治原則，經所有權人會議決議繳納公共基
      金（即一般所稱之管理費），而由管理委員會保管運用支
      付，符合現代都會地區因地價高昂而發展出之公寓大廈建
      築群居生活之要求，該決議應屬共有人間契約約定內容，
      全體住戶自應遵守上開決議。又參諸公寓大廈管理條例第
      1條第2項規定「本條例未規定者，適用其他法令之規定」
      之意旨，當區分所有權人對於區分所有權人會議之召集程
      序或決議方法有所爭議時，因公寓大廈管理條例並無明文
      規定，自得類推適用民法第56條關於社團總會之召集程序
      或決議方法違反法令或章程時，社員得於決議後3個月內
      請求法院撤銷其決議及以總會決議之內容違反法令或章程
      時為無效之規定，且在區分所有權人會議決議在未經撤銷
      前，該區分所有權人會議之決議即應受有效之推定，以維
      持區分所有權人會議決議之安定性。
（二）經查，「師大隱」大樓於91年3月9日召開第1次房屋區分
      所有權人會議，決議獎勵停車位受住戶規約拘束，及選任
      管理委員共10人，並於同年6月5日申請成立管理組織向主
      管機關臺北市政府報備，嗣於同年3月23日召開第2次區分
      所有權人會議，決議訂立管理費收費標準，同年4月27日
      召開第3次區分所有權人會議，決議獎勵停車位平面車位
      每個車位每月管理費500元，另於91年6月26日「師大隱」
      大樓管理委員會第1屆第2次委員會議決議將車位管理費由
      每個車位每月500元降至450元，92年12月27日第二屆第十
      次管理委員會決議，再將車位管理費由每個車位每月450
      元降至400元，有區分所有權人會議通知及紀錄、公寓大
      廈管理組織報備證明、管理委員會委員會議可參（見本院
      卷第103、104、145、原審卷第60頁、本院93年度北簡323
      49號卷一第268頁、94年度簡上字第465號卷第153、154頁
      ），並為兩造所不爭，堪信屬實。觀之前開區分所有權人
      會議，第一次區分所有權人會議以出席戶數17位，第三次
      區分所有權人會議以出席戶數12戶即通過管理委員選舉及
      管理費數額，雖似與92年12月31日修正前公寓大廈管理條
      例第31條第1項第1款、第32條第1項規定未盡相符，惟上
      開區分所有權人會議決議並未依法撤銷，為上訴人所不否
      認，則依民法第56條規定，該決議自屬合法有效，且上訴
      人自91年4月起即曾依該前揭區分所有權人會議決議之計
      收標準繳納管理費至92年1月，足見彼等早已知悉有該決
      議存在，今辯稱不知有該決議而未及聲請撤銷云云，自無
      可取。至上訴人另主張依公司法有關股東會之規定，若出
      席人數未符合法定要件，屬決議不成立問題，與無效或得
      撤銷情形不同，於本件有同一法理之適用云云。惟公司法
      之規範目的及股東會性質，與公寓大廈管理條例關於區分
      所有權人會議之組成與功能炯然有異，兩者自不得比複爰
      引，上訴人此部分主張，要無足採。
（三）又依私法自治原則，經由所有權人會議決議繳納公共基金
      （即一般所稱之管理費），而由管理委員會保管運用支付
      ，符合現代都會地區因地價高昂而發展出之公寓大廈建築
      群居生活之要求，並符合公寓大廈管理條例第10條第2項
      前段及民法第820條第1項、第822條第1項規定。故如公寓
      大廈全體住戶業已就共用部分管理費用之負擔，做成共同
      意見之決議，則公寓大廈區分所有權人或社區建物所有權
      人自應尊重全體住戶之共同意見，該決議既屬共有人間契
      約約定內容，全體住戶自應遵守上開決議。據此，被上訴
      人依據師大隱公寓大廈區分所有權人會議之決議與授權，
      訂定獎勵停車位管理費收取標準為：91年4月起至92年12
      月止，每車位每月管理費為450元，93年1月起至97年6月
      止則調降為每車位每月400元，97年7月起則調整為每車位
      每月950元（見原審卷第239頁背面），既係被上訴人依據
      上開規約及授權而訂定者，自屬合於上開條例及民法相關
      之規定，上訴人徒以自行計算之公式爭執該收費標準之決
      議內容，亦無可取。
（四）上訴人復主張系爭決議針對同一棟大樓之地下停車場為不
      同收費，屬無理由之差別待遇，為權利濫用行為云云。惟
      查，被上訴人雖坦承系爭大樓B1、B2之平面停車位管理費
      每月為500元，機械式停車位每月為1000元，上訴人所使
      用之B3停車位不論平面或機械皆為每月950元，惟辯稱：
      因B1、B2之停車位屬大樓住戶之區分所有權人所使用，區
      分所有權人除停車位管理費外，每月本按照坪數繳納管理
      費，故停車位管理費不需收到每月950元等語（見本院卷
      第165頁），上訴人對上開金額亦不爭執（見本院卷第165
      頁），足見被上訴人係因區分所有權人是否為住戶，有無
      按坪數繳納管理費，而有不同之收費標準，且B1、B2之機
      械停車位每月收費1000元，其金額反較上訴人所使用之機
      械停車位每月950元費用為高，實難認被上訴人之收費決
      議有何權利濫用之處。
（五）上訴人另主張共同準備金之結餘款12萬4601元與91年至92
      年間向被上訴人繳納1萬元至1萬3000元不等之管理費，均
      應扣除云云。惟按公寓大廈應設置公共基金，其來源之一
      為區分所有權人依區分所有權人會議決議繳納；區分所有
      權人或住戶積欠應繳納之公共基金或應分擔或其他應負擔
      之費用已逾二期或達相當金額，經定相當期間催告仍不給
      付者，管理負責人或管理委員會得訴請法院命其給付應繳
      之金額及遲延利息，公寓大廈管理條例第18條第1項第2款
      、第21條分別定有明文。又師大隱管理規約第12條第1項
      、第2項、第4項明文規定：「為充裕共用部分在管理上必
      要之經費，區分所有權人應遵照區分所有權人會議議決之
      規定向管理委員會繳交下列款項。１、公共基金。２、管
      理費。３、車位管理費」、「管理費由各區分所有權人依
      照區分所有權人會議之決議分擔之」、「區分所有權人若
      在規定之日期前未繳納應繳金額時，管理委員會得訴請法
      院命其給付應繳之金額及另外收取遲延利息，以未繳金額
      之年息10％計算」，有師大隱管理規約在卷可參（見原審
      卷第50頁）。上訴人主張之共同準備金結餘款12萬4601元
      既為共同準備金，自屬該「師大隱」公寓大廈全體住戶所
      共有，並非上訴人所得單獨使用，上訴人於本院審理中亦
      陳稱管理委員會或何有權決定者並未決定該款項得退還區
      分所有權人等語（見本院卷第164頁），則上訴人主張該
      共同準備金結餘款得與自己應繳納之停車費相抵銷，自無
      可取。又查，被上訴人辯稱上訴人於91年至92年間繳納1
      萬元至1萬3000元不等費用，係用以支付該期間有關B3獎
      勵停車位專有區域內產生之電費及升降機械設備維護、保
      養、修繕等費用，非屬系爭停車位管理費，上開款項皆存
      入專戶，收支結餘表並經B3獎勵停車位管理組長丙○○簽
      認等語，有安泰商業銀行和平分行帳號00000000000000帳
      戶（見本院94年度簡上字第465號卷第89至91頁）、收支
      結餘表（同上卷第179頁）可參，足見上訴人於91年至92
      年間繳納1萬元至1萬3000元費用要與系爭停車位管理費無
      涉，且上訴人於本院審理中自承皆未繳納被上訴人起訴主
      張之管理費，雖有收到催繳通知，但認為沒有繳納理由，
      故仍拒繳，且不爭執原審認定之管理費金額（見本院卷第
      164頁背面），足見上訴人並未依系爭決議繳納原審所認
      定之任何停車位管理費，今卻改稱已繳納部分管理費而應
      扣抵云云，亦屬無據。
六、綜上所述，上訴人分別自92年2月（附表編號1至8之上訴人
    ）、96年1月（附表編號9至16之上訴人）及97年1月（附表編
    號17、18之上訴人）起迄今均有未繳納管理費已逾2期以上
    ，且經被上訴人催告後仍未繳納，為上訴人所不爭執，且本
    院前曾就附表編號9至18所示上訴人為相同之管理費判決被
    上訴人勝訴確定，惟上訴人仍拒絕繳納等情觀之，顯已難以
    期待上訴人自動依期繳納，而有准許被上訴人預為請求之必
    要，則被上訴人請求上訴人各給付如附表所示之管理費，及
    請求其中編號1至16所示上訴人部分自96年11月20日（即催
    告期滿之日）起，其中編號17至18所示上訴人部分自97年4
    月21日（催告期滿之日）起，均至清償日止，按週年利率百
    分之10計算之利息；暨預為請求上訴人自97年7月31日起至
    喪失師大隱大樓區分所有權人身分之日止，最長至100年6月
    30日止，於每月30日給付其950元，及各自次月1日起至清償
    日止，按週年利率百分之10計算之利息，為有理由，均應准
    許。至原審認附表編號9至18所示之上訴人，已因被上訴人
    前所提起給付管理費之訴，經本院94年簡上字第465號判決
    被上訴人勝訴確定，今再提起本件給付管理費之訴，其訴訟
    標的法律關係，顯已於確定之終局判決中經裁判，而有既判
    力，附表編號9至18所示之上訴人應受既判力之拘束，而為
    上訴人敗訴之判決，理由雖有未當，惟與上訴人應受駁回其
    訴裁判之結果，初無二致，仍應認本件上訴為無理由。
七、本判決之基礎已臻明確，兩造之其餘攻擊防禦方法及舉證，
    核與判決無影響，毋庸一一論列，並此敘明。
八、據上論結，本件上訴無理由，依民事訴訟法第436條之1第3
    項、第449條第2項、第78條，判決如主文。
中    華    民    國    98    年    8     月    19    日
                  民事第三庭    審判長法官  丁蓓蓓
                                    法  官  陳怡雯
                                    法  官  孫正華
以上正本係照原本作成。
本判決不得上訴。
中    華    民    國    98    年    8     月    19    日
                                    書記官  林秀娥
附表
┌──┬─────┬──────┬─────┐
│編號│ 被  告   │請求金額（共│ 准許金額 │
│    │          │計新臺幣元，│（新臺幣  │
│    │          │自92年2月至 │ 元）     │
│    │          │97年6月）   │          │
├──┼─────┼──────┼─────┤
│1   │ 午○○   │  22,500    │  22,500  │
├──┼─────┼──────┼─────┤
│2   │ 卯○○   │  25,200    │  25,200  │
├──┼─────┼──────┼─────┤
│3   │ 丁○○   │  22,500    │  22,500  │
├──┼─────┼──────┼─────┤
│4   │ 戊○○   │  25,200    │  25,200  │
├──┼─────┼──────┼─────┤
│5   │ 甲○○   │  25,200    │  25,200  │
├──┼─────┼──────┼─────┤
│6   │ 己○○   │  25,200    │  25,200  │
├──┼─────┼──────┼─────┤
│7   │ 乙○○   │  22,050    │  22,050  │
├──┼─────┼──────┼─────┤
│8   │ 戌○     │  25,200    │  25,200  │
├──┼─────┼──────┼─────┤
│9   │ 申○○   │   7,200    │   7,200  │
├──┼─────┼──────┼─────┤
│10  │ 子○○   │   7,200    │   7,200  │
├──┼─────┼──────┼─────┤
│11  │ 巳○○   │   7,200    │   7,200  │
├──┼─────┼──────┼─────┤
│12  │ 辰○○   │   7,200    │   7,200  │
├──┼─────┼──────┼─────┤
│13  │ 庚○○   │   7,200    │   7,200  │
├──┼─────┼──────┼─────┤
│14  │ 丙○○   │   7,200    │   7,200  │
├──┼─────┼──────┼─────┤
│15  │ 寅○○   │   7,200    │   7,200  │
├──┼─────┼──────┼─────┤
│16  │ 癸○○   │   7,200    │   7,200  │
├──┼─────┼──────┼─────┤
│17  │ 酉○○○ │   2,400    │   2,400  │
├──┼─────┼──────┼─────┤
│18  │ 未○○   │   2,400    │   2,400  │
├──┴─────┼──────┼─────┤
│合計：          │ 255,450    │ 255,450  │
└────────┴──────┴─────┘


司法院資訊處製作；財團法人民間司法改革基金會備份。
